臺灣屏東地方法院刑事判決　　　　　　　　　　　　　九十一年度簡上字第六二號
　　上　訴　人
　　即　被　告　甲○○
右上訴人即被告因竊盜案件，不服本院屏東簡易庭九十一年度屏簡字第二八五號中華
民國九十一年九月二日刑事簡易判決（九十一年度偵字第三八九六號），提起上訴，
本院判決如左：
    主  文
原判決撤銷。
甲○○竊盜，累犯，處拘役伍拾玖日，如易科罰金，以參佰元折算壹日。
    事  實
一、甲○○曾於民國八十五年間因竊盜案件，經臺灣高雄地方法院處有期徒刑三月確
    定，於八十六年七月八因縮短刑期而執行完畢，仍然不知悔改，其自幼因腦膜炎
    ，導致腦神經受損，影響智力之正常發展，智商不如正常人，有輕度之智能不足
    現像，對外界之認知判斷能力較差，為精神耗弱之人，竟意圖為自己不法之所有
    ，本於竊盜之意思，於九十一年五月十日下午一時許，在屏東縣屏東市○○里○
    ○街一六七號三樓施工處，乘包商乙○中午回家休息不在現場的時候，徒手竊取
    乙○所有之水泥攪拌機一台（價值約新台幣二千元），得手後走到一樓時，為林
    世煌發覺報警處理。
二、案經屏東縣警察局屏東分局報請台灣屏東地方法院檢察署檢察官偵查聲請以簡易
    判決處刑。
    理  由
一、上訴人即被告甲○○雖承認於上述時間、地點擅自拿取被害人乙○所有之水泥攪
    拌機，但否認有竊盜行為，辯稱：「我患有精神上疾病，當時意識不清，不知道
    自己做了什麼事」等語。
二、然查被告甲○○如何於上述時間、地點竊取被害人乙○所有水泥攪拌機一台之事
    實，已經被害人乙○指訴至為詳細，此和證人林世煌所證述的情節相符，並且有
    照片四張在卷內可供參考；又被告偷竊得手下樓被證人林世煌發覺時，竟然謊稱
    是一位老師父叫他來拿的，且立即將被害人乙○所有之水泥攪拌機拿到二樓置放
    ，而且準備離開現場的事實，亦經過證人林世煌證述明白，而且被告僅是輕度智
    障而已，此有其所提出之殘障手冊可以證明，由此可見被告對外界之認知及判斷
    力雖然稍有不足，但應未達到完全失去認知判斷的能力，因此被告辯稱：「不知
    道當時做了什麼事」，顯然是推卸責任之說詞，不足採信，事證明確，被告犯行
    應可認定。
三、被告甲○○之行為，是觸犯刑法第三百二十條第一項之普通竊盜罪。被告甲○○
    曾於八十五年間因為竊盜案件，被臺灣高雄地方法院判處有期徒刑三月確定，於
    八十六年七月八因縮短刑期而執行完畢，此有台灣屏東地方法院察署刑案查註紀
    錄表在卷可證明，其五年以內再犯本件有期徒刑以上之罪，為累犯，應依刑法第
    四十七條規定，加重其刑，但是，被告自幼因腦膜炎，導致腦神經受損，影響智
    力之正常發展，智商不如正常人，有輕度之智能不足現像，已經證人即被告的母
    親邱莊秀梅證述屬實，並有高雄市立凱旋醫院診斷證明書、身心障礙手冊附卷可
    供參考，足以認定被告對外界之認知判斷能力較差，為精神耗弱之人，故應依據
    刑法第十九條第二項之規定，減輕其刑責，其同時有刑之加重及減輕事由，應先
    加重然後再減輕。第一審並未認定「被告是精神耗弱之人，亦未及考量被害人乙
    ○已不願追究之事實」，顯然不恰當。被告提起上訴指摘第一審判決不當，雖然
    沒有理由，但原判決既然有不恰當之處，自應由本院加以撤銷改判。本院審酌被
    告雖然有前科、但其犯罪動機及手段尚屬單純，所發生危害並不大，且該水泥攪
    拌機價值僅約新台幣二千元而已，而被害人乙○因被告有精神上之疾病，已經當
    庭表示不願追究，並參酌被告精神狀及其犯罪後態度等一切情狀，量處拘役五十
    九日，並諭知如易科罰金，以三百元折算壹日。
四、應依刑事訴訟法第四百五十五條之一第三項、第三百六十九條第一項前段、第三
    百六十四條、第二百九十九條第一項前段，刑法第三百二十條第一項、第四十七
    條、第十九條第二項、第四十一條第一項，罰金罰鍰提高標準條例第一條段、第
    二條，判決如主文。
中      華      民      國      九十一    年      十    月    三十一  日
                                 審判長法  官    黃國永
                                       法  官    林昌義
                                       法  官    翁世容
右正本證明與原本無異。
不得上訴。
                                          書記官   黃嘉慶
中      華      民      國      九十一    年      十    月    三十一  日
參考法條：
中華民國刑法第三百二十條第一項：
意圖為自己或第三人不法之所有，而竊取他人之動產者，為竊盜罪，處五年以下有期
徒刑、拘役或五百元以下罰金。
